【裁判字號】    98,台上,545
【裁判日期】    980326
【裁判案由】    債務人異議之訴
【裁判全文】
最高法院民事裁定              九十八年度台上字第五四五號
上  訴  人  台北市政府工務局水利工程處
法定代理人  乙○○
訴訟代理人  李宜光律師
被 上訴 人  桔源營造工程有限公司
                    號
法定代理人  甲○○
上列當事人間因債務人異議之訴事件，上訴人對於中華民國九十
七年十一月二十五日台灣高等法院第二審判決（九十六年度上字
第七二六號）提起上訴，本院裁定如下：
    主  文
上訴駁回。
第三審訴訟費用由上訴人負擔。
    理  由
按上訴第三審法院，非以原判決違背法令為理由，不得為之。又
提起上訴，上訴狀內應記載上訴理由，表明原判決所違背之法令
及其具體內容，暨依訴訟資料合於該違背法令之具體事實，其依
民事訴訟法第四百六十九條之一規定提起上訴者，並應具體敘述
為從事法之續造、確保裁判之一致性或其他所涉及之法律見解具
有原則上重要性之理由。同法第四百六十七條、第四百七十條第
二項定有明文。而依同法第四百六十八條規定，判決不適用法規
或適用不當者，為違背法令；依同法第四百六十九條規定，判決
有該條所列各款情形之一者，為當然違背法令。是當事人提起上
訴，如以同法第四百六十九條所列各款情形為理由時，其上訴狀
或理由書應表明該判決有合於各該條款規定情形之具體內容，及
係依何訴訟資料合於該違背法令之具體事實。如依同法第四百六
十八條規定，以原判決有不適用法規或適用法規不當為理由時，
其上訴狀或理由書應表明該判決所違背之法令條項，或有關判例
、解釋字號，或成文法以外之習慣或法理等及其具體內容，暨係
依何訴訟資料合於該違背法令之具體事實，並具體敘述為從事法
之續造、確保裁判之一致性或其他所涉及之法律見解具有原則上
重要性之理由。上訴狀或理由書如未依上述方法表明，或其所表
明者與上開法條規定不合時，即難認為已合法表明上訴理由，其
上訴自非合法。本件上訴人對於原判決提起上訴，雖以該判決違
背法令為由，惟核其上訴理由狀所載內容，係就原審取捨證據、
認定事實與解釋契約之職權行使，及本其裁量權所論斷：兩造於
民國八十八年十月八日簽訂工程合約（下稱系爭契約），並未就
工期展延方式加以規定，則被上訴人是否因逾期完工而違約，僅
得於系爭工程完成後辦理結算時，由兩造進行協議。被上訴人請
求給付工程款事件，業經原法院九十二年度重上字第五六二號民
事判決確定（下稱前案確定判決），上訴人從未主張被上訴人違
約逾期完工，復於前案確定判決後同意返還被上訴人第四期履約
保證金新台幣 (下同)二十四萬二千五百元，且因上訴人變更洩
水坡度，又為配合衛工處施工，則上訴人僅按追加工程施作金額
與系爭契約原約定金額之比例展延工期，即有未當。此外上訴人
並未舉證證明被上訴人有何違約情事，應認被上訴人並未逾期完
工。至上訴人主張被上訴人溢得二十三萬二千三百七十元，係不
當得利部分，既經前案確定終局判決判斷，上訴人即不得為與上
開確定判決相反之主張，是上訴人據以主張抵銷，提起本件債務
人異議之訴，請求排除強制執行，即屬無據，不應准許等情，指
摘其為不當，而非表明該判決所違背之法令及其具體內容，暨依
訴訟資料合於該違背法令之具體事實，亦未具體敘述為從事法之
續造、確保裁判之一致性或其他所涉及之法律見解具有原則上重
要性之理由，難認其已合法表明上訴理由。依首揭說明，應認其
上訴為不合法。又原審已將被上訴人應負擔之訴訟費用額十萬二
千七百七十五元，列入兩造不爭執事項，作為判斷之基礎，復以
上訴人對被上訴人並無違約金與不當得利之債權，不得據以對系
爭工程款債務主張抵銷，而為上訴人敗訴之判決，尚難認有判決
理由不備情事，併此敘明。
據上論結，本件上訴為不合法。依民事訴訟法第四百八十一條、
第四百四十四條第一項、第九十五條、第七十八條，裁定如主文
。
中    華    民    國  九十八  年    三    月  二十六  日
                      最高法院民事第五庭
                          審判長法官  劉  延  村
                                法官  許  澍  林
                                法官  黃  秀  得
                                法官  許  正  順
                                法官  魏  大  喨
      本件正本證明與原本無異
                                      書  記  官
中    華    民    國  九十八  年    四    月    七    日
                                                      V


司法院資訊處製作；財團法人民間司法改革基金會備份。
